【裁判字號】    89,交上訴,59
【裁判日期】    890303
【裁判案由】    公共危險等
【裁判全文】
臺灣高等法院刑事判決                          八十九年度交上訴字第五十九號
    上  訴  人
    即  被  告  甲○○
    選任辯護人  湯明亮
右上訴人因公共危險等案件，不服臺灣板橋地方法院八十八年度交訴字第一五五號，
中華民國八十九年三月三日第一審判決（起訴案號：臺灣板橋地方法院檢察署八十八
年度偵字第一九０三一號），提起上訴，本院判決如左：
    主  文
原判決關於業務過失傷害及定執行刑部分均撤銷。
甲○○從事業務之人，因業務上之過失傷害人，處有期徒刑柒月。
其他上訴駁回。
第二項撤銷改判部分所處之刑，與前項上訴駁回部分所處之刑，應執行有期徒刑壹年
月。
    事  實
一、甲○○以駕駛營業用小客車（即計程車）為業，為從事駕駛業務之人。於民國八
    十八年六月二十四日凌晨一時許，駕駛車號Ｔ四－九八九號計程車，沿臺北縣三
    重市○○○路未劃分快慢車道之道路，由南向北往臺北橋方向行駛。途經環河南
    路與正義南路交岔路口時，原應注意該路段限速為時速二十五公里以下，又車輛
    行駛時，駕駛人應注意車前狀況，並隨時採取必要之安全措施，而依當時晴天、
    夜間有照明、道路無障礙物、視距良好、行車管制號誌正常之情形，並無不能注
    意之情事，竟疏未注意，猶貿然以時速六十公里以上之速度超速行駛，適有乙○
    ○騎乘車牌ＳＰＤ－０七二機車同向行駛至該路口欲左轉，亦疏未注意將機車停
    放待轉地點，竟先行左轉成朝向正義南路方向停放，而遭甲○○自左後方高速追
    撞，造成乙○○人車倒地。乙○○因此受有左下肢壓碎傷、左腓骨開放性骨折、
    左踝骨骨折併脫位等傷害，並因左踝關節功能喪失，跑跳劇烈運動有困難。又甲
    ○○明知汽車駕駛人駕駛汽車肇事致人受傷者，應即採取救護或其他必要措施，
    並向警察機關報告，不得駛離現場，竟於肇事後下車查看，發現乙○○左腳血肉
    糢糊傷勢嚴重，即以毛巾隨意包紮，並囑請路人吳德華以電話求助於一一九救護
    車後，旋駕駛上開計程車逃逸返家。經其母勸導後，乃於同日凌晨一時十分許，
    員警尚未發覺其撞傷乙○○之犯罪前，向臺北縣警察局三重分局三重派出所值班
    員警自首其過失傷害之犯行。
二、案經乙○○訴由臺北縣警察局三重分局移送臺灣板橋地方法院檢察署檢察官偵查
    起訴。
    理  由
一、訊據上訴人即被告甲○○固坦承駕駛計程車，於上開時地不慎撞及騎乘機車之告
    訴人乙○○成傷之事實，惟矢口否認有超速行駛及肇事逃逸之犯行。辯稱：其當
    時在路口等待號誌轉換為綠燈，剛起步之際，車速僅二十五公里，因路旁燈光昏
    暗，且告訴人之機車停置在快車道上待轉，致其未及注意，才撞到伊；又其撞倒
    告訴人後，曾叫路人以電話叫救護車，嗣因見告訴人血肉糢糊，一時害怕，且住
    家離現場很近，乃急忙返家求援，由母親陪同到派出所自首，並非肇事逃逸云云
    。經查：
（一）關於過失傷害部分：
  １、告訴人騎乘機車停置前開環河南路與正義南路口，遭被告疾速行車所撞及之事
      實，已據告訴人一再指陳甚詳。證人即目睹車禍發生之吳德華於警訊時亦指證
      稱，被告確係以高速行駛而撞及機車，撞擊力量甚大，告訴人飛離三公尺遠始
      落地等情（見偵查卷第四頁背面），至檢察官訊問時復證稱，當時被告係依綠
      燈行車，並非剛起步，時速在六十公里以上（見偵查卷第三十三頁背面）。參
      諸卷附警製道路交通事故調查報告表所繪現場圖，告訴人之安全帽、眼鏡落地
      處距離機車倒地處分別達十二點一公尺及十一點三公尺，機車本身刮擦痕達六
      點三公尺，另告訴人之血跡距機車亦達五點七公尺等項以觀，依物理慣性及引
      力作用方向之原理研判，眼鏡、安全帽散落地應係最接近發生撞擊之地點，則
      本件機車遭撞擊之力量應甚巨，否則於機車停置未動之情形下，不可能遭撞離
      原點達十公尺以上之遠，是前開證人吳德華所稱被告當時車速應已達六十公里
      以上一節，堪信為真實。被告所辯車剛起步，速度僅二十五公里云云，核與事
      實不符，尚難憑信。
  ２、告訴人因本件車禍受有左下肢壓碎傷、左腓骨開放性骨折、左踝骨骨折併脫位
      等傷害，有其照片三張附卷可稽，並因左踝關節功能喪失，跑跳劇烈運動有困
      難，亦據醫師驗明，有馬偕紀念醫院出具之診斷證明書四紙及中華民國身心障
      礙手冊一件附卷足憑。
  ３、按汽車之行車速度應依標誌之規定，行駛時，駕駛人應注意車前狀況，並隨時
      採取必要之安全措施，道路交通安全規則第九十三條第一項、第九十四條第三
      項分別定有明文，被告駕駛汽車自應注意遵守前揭規定。徵諸卷附道路交通事
      故調查報告表所載，本件肇事路段限速二十五公里，並未劃分快慢車道，當時
      為晴天、夜間有照明、道路無障礙物、視距良好、行車管制號誌正常，並無不
      能注意之情事，被告竟疏未注意車前狀況，復超速行駛，終導致告訴人受傷之
      結果，被告就本件交通事故之發生具有過失至為顯然，且其過失行為與告訴人
      受傷之間具有相當因果關係。本件經送臺灣省臺北縣區車輛行車事故鑑定委員
      會鑑定結果，亦同此認定，有該委員會北鑑字第八八一００一號鑑定意見書附
      卷（見原審卷第四十六頁）可憑，雖該鑑定以告訴人停車待轉位置不當，亦與
      有過失，仍不因此解免被告應負之過失刑責。
（二）關於肇事逃逸部分：
  １、被告於本件交通事故發生後，雖曾停車查看，並以毛巾包紮告訴人受傷部位，
      委請路人吳德華以電話叫救護車，旋因心裡畏懼，而離開現場等情，為被告所
      自承，核與證人吳德華於警局訊問時所述情節相符，其顯有肇事致人受傷而逃
      逸之犯行無誤。
  ２、至於被告辯稱係因住家離現場很近，乃請吳德華叫救護車後，急忙返家求援，
      由母親陪同到派出所自首，並非肇事逃逸云云。經查，被告於本院審理時已自
      承現場距其住處約一千公尺，而距醫院僅七百公尺，又距其前去自首之三重派
      出所則約九百公尺等情，則被告若非為逃逸，自可先將告訴人送醫，甚或先行
      至派出所報告，豈會捨近求遠，先返回較遠之住處再去自首？且其於肇事後，
      雖曾請路人吳德華叫救護車，但並未出示身分，即將計程車駛離現場等情，已
      據證人吳德華於警訊時指陳甚詳。足見被告於肇事後，原意在逃逸而離開現場
      ，俟返家後經母親勸導，始行前往派出所自首過失傷害部分之犯行，應可認定
      屬實。
  ３、按刑法第一百八十五條之四之駕駛動力交通工具逃逸罪，於八十八年四月二十
      一日經總統令公布，查本罪增訂之立法理由，乃「為維護交通安全，加強救護
      ，減少被害人之死傷，促使駕駛人於肇事後，能使被害人即時救護，特增設本
      條」。觀此，立法者認駕駛人駕車肇事後，倘能將肇事之被害人，即時救護，
      即可減輕或避免被害人之傷亡，此攸關社會大眾生命、身體之安全，故而將此
      駕車肇事逃逸之行為，予以犯罪化，其目的係在處罰棄置不顧之不道德行為，
      而重在道德規範及善良風俗之維護；又汽車駕駛人，駕駛汽車肇事致人受傷或
      死亡，應即採取救護或其他必要措施，並向警察機關報告，不得駛離，為道路
      交通管理處罰條例第六十二條第一項所明定。本件告訴人於本件交通事故中，
      左下肢傷情嚴重，有照片三張附卷可證，被告為領有駕駛執照之職業汽車駕駛
      人，對於上開課予汽車駕駛人於行車駕事後之法律上應履行之義務，不得諉為
      不知，其雖曾請託路人叫救護車，然此原屬被告應盡之責任，其仍應留置現場
      ，確認救護人員是否前來救護，不得以其已委請他人為之，即得解免而得擅行
      離去，事屬至明。從而，被告縱或有請證人吳德華叫救護車，於本件仍應負肇
      事逃逸之責。
    綜上所述，被告有過失傷害及肇事逃逸兩項犯行，事證明確，堪以認定，應依法
    論科。至於證人吳德華嗣後於偵審中所為其他與警訊之證詞不符之說詞，依案重
    初供之原則，本件應於事發未久時之記憶較為清楚，是以警訊之證詞為可採，併
    予敘明。
二、查被告係計程車司機，為其所自承，並有其駕駛執照在卷可憑，為從事駕駛業務
    之人，其因業務上之過失造成告訴人受傷之結果，核其該部分所為，係犯刑法第
    二百八十四條第二項前段業務過失傷害罪。按刑法第十條第四項第四款所謂毀敗
    一肢以上之機能，係指一肢以上之機能完全喪失其效用而言，若經醫治後，須藉
    扶杖行走，不能跑步或劇烈運動，祇可認為減衰機能，要與毀敗全肢之機能有別
    。又毀敗一肢以上之機能，既設有專款規定，則傷害四肢之重傷，自以有被毀敗
    之情形為限，同條第四項第六款所規定其他於身體或健康有重大不治或難治之傷
    害，即不包括傷害四肢在內（最高法院三十字上字第四四五號判例參照），是被
    告應負過失傷害罪責，而非致重傷之罪責（臺灣高等法院暨所屬法院七十年度法
    律座談會同此見解）。另查，被告於事發後，雖有逃逸情事，然旋於同日一時十
    分許，員警尚未發覺其撞傷告訴人之犯罪前，即向臺北縣警察局三重分局三重派
    出所值班員警自首過失傷害部分犯行，經該所員警通知轄區之大同派出所派員處
    理，有該所值班登記簿影本及大同派出所處理道路交通事故紀錄表在卷（見原審
    卷第二十五頁、偵查卷第十頁），已符合刑法第六十二條前段有關自首之規定，
    應依法減輕其刑。至於其於肇事致告訴人受傷後，竟駕車逃逸，核該部分所為，
    係犯刑法第一百八十五條之四駕駛動力交通工具肇事逃逸罪（此一部分未據其自
    首其罪，故不予減輕其刑）。被告所犯上開二罪，犯意各別，行為互殊，應予分
    論併罰。
三、原審就其肇事逃逸部分，酌情並援引刑法第一百八十五條之四之規定，量處有期
徒刑十月，經核認事用法，並無不合，量刑亦屬適當，被告上訴意旨否認該部分
    犯罪，為無理由，應予駁回。至於被告過失傷害部分，原審據以論科，原非無見
    ，惟原審就過失傷害部分，誤為已造成重傷害之結果，且漏未斟酌被告自首減刑
    ，尚有未合，被告上訴意旨指陳應依自首減輕其刑，為有理由，爰予撤銷改判。
    茲審酌被告係職業駕駛人，對於行車安全之注意義務自較通常人為高，詎其不知
    謹慎駕駛，屢次肇事致人受傷（被告於八十七年間曾因業務過失傷害，經臺灣板
    橋地方法院判處有期徒刑六月在案，有其全國前案紀錄表在卷），及其本件過失
    程度非輕，造成損害嚴重，且迄未與告訴人達成民事和解等一切情狀，量處有期
    徒刑七月。並與其上訴駁回部分，所處之有期徒刑十月，定其應執行之刑為有期
    徒刑一年三月。
據上論斷，應依刑事訴訟法第三百六十九條第一項前段、第三百六十四條、第二百九
十九條第一項前段、第三百六十八條，刑法第二百八十四條第二項前段、第六十二條
前段、第五十一條第五款，罰金罰鍰提高標準條例第一條前段，判決如主文。
本案經檢察官謝英民到庭執行職務。
中      華      民      國      八十九      年      六    月    二十二  日
                              臺灣高等法院刑事第五庭
                                  審判長法  官  曾  德  水
                                        法  官  楊  貴  雄
                                        法  官  林  立  華
業務過失傷害部分不得上訴
肇事逃逸之公共危險部分得上訴
附錄：本判決論罪科刑法條全文
刑法第二百八十四條第二項前段：
從事業務之人，因業務上之過失傷害人者，處一年以下有期徒刑、拘役或一千元以下
罰金。（罰金額度已提高為十倍）
刑法第一百八十五條之四：
駕駛動力交通工具肇事，致人死傷而逃逸者，處六月以上五年以下有期徒刑。


司法院資訊處製作；財團法人民間司法改革基金會備份。
